【裁判字號】    95,訴,2453
【裁判日期】    951102
【裁判案由】    毒品危害防制條例
【裁判全文】
臺灣臺中地方法院刑事判決              95年度訴字第2453號
公  訴  人  臺灣臺中地方法院檢察署檢察官
被      告  乙○○
                   （現另案在臺灣臺中監獄執行中）
指定辯護人  本院公設辯護人  丙○○
上列被告因毒品危害防制條例案件，經檢察官提起公訴（九十五
年度偵字第九七一三、一二一一三號），本院判決如下：
    主    文
乙○○共同連續販賣第一級毒品，處有期徒刑捌年；販賣第一級
毒品所得新臺幣壹萬肆仟元（含扣案新臺幣伍仟元）沒收，如全
部或一部（即未扣案新臺幣玖仟元）不能沒收時，以其財產抵償
之；扣案如附表二所示之物品，均沒收；扣案之第一級毒品海洛
拾肆包（驗餘淨重計壹點捌肆公克，空包裝重計點貳伍公克）
，均沒收銷燬之。
    犯罪事實
一、乙○○前曾於民國九十四年間因施用第一、二級毒品案件，
    經本院以九十五年度訴字第一○七號判處有期徒刑一年三月
    確定（現正執行中，不構成累犯）。其與真實姓名、年籍不
    詳，綽號「黑仔」之成年男子（下稱「黑仔」）明知第一級
    毒品海洛因係毒品危害防制條例第二條所管制之毒品，竟共
    同基於意圖營利販賣第一級毒品海洛因之概括犯意聯絡，以
    由「黑仔」提供海洛因毒品以供乙○○販賣，乙○○則以免
    費施用「黑仔」所轉讓之海洛因及甲基安非他命毒品為代價
    ，並以「黑仔」所有之0000000000號及乙○○所
    有之行動電話（詳見下述）互為聯絡，而由乙○○出面販售
    或交貨取款之分工方式（乙○○本次經查獲施用第一、二級
    毒品部分犯行，業經本院以九十五年度訴字第一四○四號判
    處一年、七月，應執行有期徒刑一年五月在案），自九十四
    年十月間某日起至九十五年四月二十八日十四時三十分（為
    警查獲時）前某時許止，在臺中市○○○街、梅川東路附近
    等處，由乙○○以其所有之門號0000000000、0
    000000000號行動電話為聯絡電話，並以每包（約
    ○．三公克左右）海洛因毒品新臺幣（下同）一千元之代價
    ，連續將海洛因毒品販賣予蔡銘昇、陳冠勳、許永熱及真實
    姓名、年籍不詳，綽號「阿凱」之成年男子（下稱「阿凱」
    ）四人多次（蔡銘昇、陳冠勳、許永熱非法施用海洛因毒品
    罪嫌，均由檢察官另案偵辦，本件販賣之時間、地點、數量
    及次數等，詳如附表一所示），乙○○並將所收得販賣毒品
    之不法所得，全數交給「黑仔」。嗣為警根據線報對乙○○
    所有之0000000000號行動電話實施通訊監察後，
    於九十五年四月二十八日十四時三十分許，在臺中市○○路
    二○一號「金沙汽車旅館三○七室」查獲乙○○，並當場扣
    得供販賣使用之第一級毒品海洛十四包（驗餘淨重計一
    ．八四公克，空包裝重計三．二五公克）、販毒所得現金五
    千元，及如附表二所示扣案之物品等物。
二、案經彰化縣警察局員林分局報請臺灣臺中地方法院檢察署檢
    察官暨臺灣彰化地方法院檢察署檢察官簽由臺灣高等法院臺
    中分院檢察署令轉臺灣臺中地方法院檢察署檢察官偵查起訴
    。
    理      由
甲、證據能力部分
    本件證人蔡銘昇、陳冠勳、許永熱於警詢、偵訊中之證詞，
    被告並未爭執，且於言詞辯論終結前未聲明異議，而本院審
    酌該警詢筆錄作成時之情況，亦認為適當，是此部分之證據
    ，依刑事訴訟法第一百五十九條之一第二項、第一百五十九
    條之五第二項規定，自有證據能力，合先敘明。
乙、實體部分
一、上開犯罪事實業據被告乙○○於警詢、偵訊中及本院審理時
    坦承不諱，核與證人蔡銘昇、陳冠勳、許永熱於警詢、偵訊
    中證述之情節相符；復有被告供販賣用之第一級毒品海洛因
    十四包（驗餘淨重計一．八四公克，空包裝重計三．二五公
    克）、販毒所得現金五千元，及如附表二所示扣案之物品等
    物扣案可資佐證；此外，被告乙○○被查獲後經採尿鑑驗，
    確有施用毒品海洛因、甲基安非他命之陽性反應，此有本院
    九十五年度訴字第一四○四號判決書一份在卷可稽；且被告
    被查獲之毒品海洛因十四包，經鑑驗後，確呈毒品海洛因之
    反應，亦有法務部調查局調科壹字第一二○○一七九九三號
    鑑定通知書一份（九十五年度偵字第七九一三號卷第一一八
    頁）在卷可參；並有現場蒐證照片四張、查獲毒品照片五張
    、臺灣彰化地方法院檢察署通訊監察書暨被告所有之000
    0000000號行動電話通訊監察譯文一份附卷可考，足
    見被告之自白與事實相符，堪予採信。又按海洛因物稀價昂
    ，從事販毒業者，既須冒被取締判處重刑之危險，苟無利可
    圖，縱屬至愚，亦無人為之，且被告自承本件係由「黑仔」
    提供海洛因毒品以供其販賣，其則以免費施用「黑仔」所轉
    讓之海洛因及甲基安非他命毒品為代價之方式幫「黑仔」販
    賣（本院卷第二六頁準備程序筆錄第四行以下），足見被告
    與共犯「黑仔」應有獲取價差，基於營利之意圖販售毒品海
    洛因之犯行至臻明確，自應依法論科。
二、新舊法比較適用：按被告行為後，刑法及刑法施行法業於九
    十四年二月二日經總統以華總一義字第○九四○○○一四九
    ○一號令修正公布，並於九十五年七月一日施行。按行為後
    法律有變更者，適用行為時之法律，但行為後之法律有利於
    行為人者，適用最有利於行為人之法律，現行刑法第二條第
    一項定有明文。此條規定乃與刑法第一條罪刑法定主義契合
    ，而貫徹法律禁止溯及既往原則，係規範行為後法律變更所
    生新舊法律比較適用之準據法，是刑法第二條本身雖經修正
    ，但刑法第二條既屬適用法律之準據法，本身尚無比較新舊
    法之問題，應一律適用裁判時之現行刑法第二條規定以決定
    適用之刑罰法律，先予辨明。又本次刑法修正之比較新舊法
    ，應就罪刑有關之共犯、未遂犯、想像競合犯、牽連犯、連
    續犯、結合犯，以及累犯加重、自首減輕暨其他法定加減原
    因（如身分加減）與加減例等一切情形，本於統一性及整體
    性原則，綜其全部罪刑之結果而為比較，亦有最高法院九十
    五年度第八次刑庭會議決議可資參照，是以：
  1.共犯規定部分：被告行為時刑法第二十八條規定為：「二人
    以上共同實施犯罪之行為者，皆為正犯」，修正施行後之規
    定則為：「二人以上共同實行犯罪之行為者，皆為正犯」，
    揆諸本條之修正理由係為釐清陰謀共同正犯、預備共同正犯
    是否合乎本條規定之正犯要件，則比較新、舊法結果，適用
    舊法對於被告並無不利，則依修正後之刑法第二條第一項前
    段，自應適用行為時即修正前之刑法第二十八條規定。
  2.連續犯部分：
    被告行為後，刑法第五十六條連續犯之規定，業於九十四年
    一月七日修正公布刪除，並於九十五年七月一日施行，則被
    告之犯行，因行為後新法業已刪除連續犯之規定，此刪除雖
    非犯罪構成要件之變更，但顯已影響行為人刑罰之法律效果
    ，自屬法律有變更，依新法第二條第一項規定，比較新、舊
    法結果，仍應適用較有利於被告之行為時法律即舊法論以連
    續犯。
  3.刑之加重、減輕部分：
    被告行為時刑法第六十四、六十五條分別規定「死刑不得加
    重。死刑減輕者，為無期徒刑，或為十五年以下十二年以上
    有期徒刑。」、「無期徒刑不得加重。無期徒刑減輕者，為
    七年以上有期徒刑。」，修正施行後刑法第六十四、六十五
    條規定則為「死刑不得加重。死刑減輕者，為無期徒刑。」
    、「無期徒刑不得加重。無期徒刑減輕者，為二十年以下十
    五年以上有期徒刑。」則依新法第二條第一項規定，比較新
    、舊法結果，自以適用舊法較有利於被告。
  4.綜合上述各條文修正前、後之比較，揆諸前揭最高法院決議
    及修正後刑法第二條第一項前段、但書規定之「從舊從輕」
    原則，綜其全部罪刑之比較，自應一體適用被告行為時之法
    律，即修正前刑法之相關規定，予以論處。又從刑應依附於
    主刑，不得割裂適畢，是本件有關沒收部分，亦應依修正前
    刑法相關規定，諭知沒收。
三、論罪科刑：
(一)、按海洛因為毒品危害防制條例第二條第二項第一款所定之第
    一級毒品，是核被告所為，係犯毒品危害防制條例第四條第
    一項之販賣第一級毒品罪。
(二)、被告與「黑仔」就上揭犯行，有犯意之聯絡及行為之分擔，
    為共同正犯。
(三)、被告持有海洛因之低度行為，應為販賣之高度行為所吸收，
    不另論罪。
(四)、被告連續多次販賣第一級毒品海洛因之行為，時間緊接，犯
    罪構成要件相同，顯係基於概括犯意而反覆為之，為連續犯
    ，應依修正前刑法第五十六條之規定，論以一罪，並依法加
    重其刑（其中法定刑為死刑或無期徒刑部分，依修正前刑法
    第六十四條第一項、第六十五條第一項規定，不得加重）。
(五)、被告自陳本件係由「黑仔」提供海洛因毒品以供其販賣，其
    則以免費施用「黑仔」所轉讓之海洛因及甲基安非他命毒品
    為代價之方式幫「黑仔」販賣，此與彼二人間之通訊監察譯
    文內容大致相合（詳見警卷第二六頁），應堪採信。且依目
    前證據顯示被告僅係零星之小額交易，並未因此獲有鉅額利
    益，其惡性與犯罪情節較諸大量走私進口或長期販賣毒品之
    「大盤」、「中盤」毒販有重大差異，惡性較輕，且被告經
    查獲後於警詢時即坦認犯行，甚具悔意，而販賣第一級毒品
    罪之刑度則為無期徒刑或死刑，情輕法重，本院審以上情，
    認縱使科處該條最輕法定本刑猶嫌過重，爰依修正前刑法第
    五十九條規定酌量減輕其刑。
(六)、爰審酌被告有如犯罪事實欄之前科素行，正值青壯之年，卻
    不思戒絕毒品誘惑，竟為圖免費施用毒品之利益，與共犯「
    黑仔」連續販賣第一級毒品予他人施用，嚴重戕害國民健康
    、助長施用毒品之惡行，行為殊不可取，惟念其販賣之時間
    尚短，次數不多，且未因此獲得鉅額利益，經查獲後於警詢
    時即坦承犯行，深具悔意，態度良好，及其犯罪之動機、目
    的、手段等一切情狀，量處如主文所示之刑，以示懲儆。至
    檢察官雖對被告具體求刑有期徒刑十五年（足見檢察官亦認
    被告得依刑法第五十九條加以酌減），惟本院審酌上情，認
    量處如主文所示之刑，已足收懲儆之效，難允所請，併此敘
    明。
(七)、被告販賣第一級毒品所得金額計一萬四千元（含扣案之五千
    元），應依毒品危害防制條例第十九條第一項宣告沒收，如
    全部或一部（即未扣案之九千元）不能沒收時，以其財產抵
    償之。如附表二所示之物品，乃供被告及共犯「黑仔」販售
    毒品所用之物，亦應依毒品危害防制條例第十九條第一項宣
    告沒收。再扣案之第一級毒品海洛因十四包（驗餘淨重計一
    ．八四公克，空包裝重計三．二五公克），係屬違禁物，均
      應依毒品危害防制條例第十八條第一項前段之規定，併宣
      告沒收銷燬之。至被告為警查獲時除附表二所示扣案物品
      以外之其餘物品，包括行動電話五支、安非他命一包（含
      袋重○．二六公克）、臺灣銀行金融卡一張、注射針筒八
      支、塑膠空袋一個、糖粉五包、塑膠吸管二支、塑膠剷管
      二支、玻璃管一支、空袋一包等物，被告供稱非供
    本件販售毒品所用，本院亦查無積極證據證明確屬本件販售
    毒品所用之物，爰均不予宣告沒收，附此敘明。
四、公訴意旨另以：被告除有前述經本院論罪科刑部分（即連續
    將第一級海洛因毒品販賣予蔡銘昇、陳冠勳、許永熱及「阿
    凱」四人）之犯行外，同一段時間內另有販售第一級海洛因
    毒品予李文華及真實姓名、年籍不詳，綽號「阿祥」、「阿
    龍」之成年男子（下稱「阿祥」、「阿龍」）等不特定之毒
    品成年人口多次之犯行，因認此部分被告亦涉犯毒品危害防
    制條例第四條第一項之販賣第一級毒品罪嫌云云。惟按被告
    或共犯之自白，不得作為有罪判決之唯一證據，仍應調查其
    他必要之證據，以察其是否與事實相符。犯罪事實應依證據
    認定之，無證據不得認定犯罪事實。又不能證明被告犯罪者
    ，應諭知無罪之判決，刑事訴訟法第一百五十六條第二項、
    第一百五十四條第二項、第三百零一條第一項分別定有明文
    。而認定不利於被告之事實，須依積極證據，苟積極證據不
    足為不利於被告事實之認定時，即應為有利於被告之認定，
    更不必有何有利之證據，最高法院亦著有三十年上字第八一
    六號判例可循。經查，本件被告雖亦對同一段時間內另有販
    售第一級海洛因毒品予真實姓名、年籍不詳，綽號「阿祥」
    、「阿龍」之成年男子（下稱「阿祥」、「阿龍」）多次之
    犯行部分自白無隱，然證人李文華於警詢時係證述向被告購
    買第二級毒品安非他命二次，每包一千元（見李文華九十五
    年五月二十六日警詢筆錄，九十五年度偵字第九七一三號卷
    第七二至七三頁，此部分被告涉嫌販售第二級毒品部分業經
    檢察官為不起訴處分），並無證述向被告購買第一級毒品海
    洛因；又上開經本院論罪科刑部分（即連續將第一級海洛因
    毒品販賣予蔡銘昇、陳冠勳、許永熱及「阿凱」四人），除
    有被告之自白外，並有蔡銘昇、陳冠勳、許永熱三人警詢中
    之證述暨通訊監察譯文資為補強證據，然對於被告販售第一
    級毒品海洛因予「阿祥」、「阿龍」等不特定之毒品成年人
    口多次之犯行，檢察官並未提出其他補強證據以資佐證，本
    院亦查無其他積極證據得以證明，自無從遽以認定被告確有
    公訴人所指此部分販賣第一級毒品海洛因之犯行，惟公訴意
    旨認此部分與前揭經本院論罪科刑之部分有連續犯之裁判上
    一罪關係，爰不另為無罪之諭知。
據上論斷，應依刑事訴訟法第二百九十九條第一項前段，毒品危
害防制條例第四條第一項、第十八條第一項前段、第十九條第一
項，刑法第十一條、第二條第一項前段、第二十八條（修正前
）、第五十六條（修正前）、第五十九條（修正前），判決如主
文。
本案經檢察官甲○○到庭執行職務
中    華    民    國    95    年    11    月    2     日
                  刑事第八庭    審判長法  官   朱光國
                                      法  官   鍾堯航
                                      法  官   洪堯讚
上正本證明與原本無異。
如不服本判決，應於送達後十日內向本院提出上訴狀（須附繕本
），上訴於臺灣高等法院臺中分院。
                                        書記官  柳寶倫
中    華    民    國    95    年    11    月    2     日
附錄本判決論罪科刑法條
毒品危害防制條例第4條第1項
製造、運輸、販賣第一級毒品者，處死刑或無期徒刑；處無期徒
刑者，得併科新臺幣 1 千萬元以下罰金。
~x0g2；
附表一：被告乙○○販賣第一級毒品海洛因明細
┌──┬────┬─────┬────────┬─────────┬──────┐
│編號│買方    │交易時間  │地點            │數量、次數及價錢  │備註        │
├──┼────┼─────┼────────┼─────────┼──────┤
│ 1  │蔡銘昇  │95年10月某│台中市○○○街上│每次買1小包，每包 │撥打被告0953│
│    │（0939-3│日起至95年│一家便利商店前等│1000 元，共5次，計│-950228手機 │
│    │22957） │4月26日22 │處              │5000 元           │            │
│    │        │時許止（中│                │                  ├──────┤
│    │        │間3次之時 │                │                  │參蔡銘昇警、│
│    │        │間、地點，│                │                  │偵訊筆錄（95│
│    │        │被告已不復│                │                  │年偵字第9713│
│    │        │記憶）    │                │                  │號卷p62~63、│
│    │        │          │                │                  │p97~98）    │
│    │        │          │                │                  │            │
├──┼────┼─────┼────────┼─────────┼──────┤
│ 2  │陳冠勳  │95年1月間 │台中縣清水鎮中華│每次買1小包，每包 │由被告送貨交│
│    │（0987-1│某日及同年│路路旁          │1000 元，共2次，計│易          │
│    │52596） │2月10日間 │                │2000 元           │            │
│    │        │某日      │                │                  ├──────┤
│    │        │          │                │                  │參陳冠勳警、│
│    │        │          │                │                  │偵訊筆錄（95│
│    │        │          │                │                  │年偵字第9713│
│    │        │          │                │                  │號卷p67~69）│
│    │        │          │                │                  │）          │
├──┼────┼─────┼────────┼─────────┼──────┤
│ 3  │許永熱  │自95年3月 │台中市○○路附近│每次買1小包，每包 │撥打被告手機│
│    │（0927-1│間某日至95│路旁等處        │1000 元，共5次，計│0000-000000 │
│    │47163、0│年4月28日 │                │5000 元           │            │
│    │000-0000│14 時30分 │                │                  ├──────┤
│    │18）    │（被查獲時│                │                  │參許永熱警詢│
│    │        │）前某時止│                │                  │筆錄（95年偵│
│    │        │（中間3次 │                │                  │9713號卷P77~│
│    │        │之時間、地│                │                  │78）及被告自│
│    │        │點，被告已│                │                  │白（本院卷P2│
│    │        │不復記憶）│                │                  │9）         │
│    │        │          │                │                  ├──────┤
│    │        │          │                │                  │參被告0953-9│
│    │        │          │                │                  │50228與許永 │
│    │        │          │                │                  │熱0000-00001│
│    │        │          │                │                  │8及0000-0000│
│    │        │          │                │                  │63之通訊監察│
│    │        │          │                │                  │譯文（警卷p2│
│    │        │          │                │                  │6、27）     │
│    │        │          │                │                  │            │
├──┼────┼─────┼────────┼─────────┼──────┤
│ 4  │綽號「阿│95年3月間 │台中市○○○路住│每次買1小包，每包 │撥打被告0953│
│    │凱」之成│某日及95年│處附近          │1000元，共2次，計 │-950228手機 │
│    │年男子  │4月初某日 │                │2000元            │            │
│    │（0926-7│          │                │                  │            │
│    │81522） │          │                │                  │            │
│    │        │          │                │                  ├──────┤
│    │        │          │                │                  │參被告0953-9│
│    │        │          │                │                  │50228與「阿 │
│    │        │          │                │                  │凱」0000-000│
│    │        │          │                │                  │522之通訊監 │
│    │        │          │                │                  │查譯文（警卷│
│    │        │          │                │                  │p27）       │
└──┴────┴─────┴────────┴─────────┴──────┘
附表二：應沒收物品
1.扣案之行動電話一支（MOTOROLA牌，序號000000000000000，
  含0000000000門號卡一張，即扣押物品目錄表編號1）。
2.扣案之行動電話一支（SONYERISSON牌，序號000000000000000
  ，含0000000000門號卡一張，即扣押物品目錄表編號6）。
3.扣案之電子磅秤一台（即扣押物品目錄表編號14）。
4.扣案之藍色小包包一個（即扣押物品目錄表編號18）。
5.未扣案之共犯「黑仔」所有之0000000000號行動電
  話一支。


司法院資訊處製作；財團法人民間司法改革基金會備份。
